最高法院刑事判決　　　　　　　　　　　　　　　　　八十六年度台覆字第九七號
　　被　告　甲○○　男
　　　　　　　　　　執行中）
右被告因煙毒案件，經台灣高等法院台中分院中華民國八十六年二月二十五日終審更
審判決（八十五年度上重更(三)字第三九號，起訴案號：台灣彰化地方法院檢察署八十
二年度偵字第七一四三、七五○○號）後，送請覆判，本院判決如左：
    主  文
原判決撤銷，發回台灣高等法院台中分院更審。
    理  由
本件原判決認定被告甲○○所為，係犯肅清煙毒條例第五條第一項之販賣、運輸毒品
罪及懲治走私條例第二條第一項私運管制物品進口罪、第三條第一項運送、銷售走私
管制物品罪。其就運輸毒品、私運管制物品進口部分與「阿福」者及該二名不詳姓名
之成年男子間，有犯意聯絡及行為分擔；就販賣毒品、運送、銷售走私管制物品罪部
分與「阿福」者間，分別有犯意聯絡及行為分擔，均為共同正犯。其一行為觸犯運輸
毒品、私運管制物品進口及運送走私管制物品三罪名，為想像競合犯，又其一行為觸
犯販賣毒品及銷售走私物品二罪名，亦為想像競合犯，而所犯上開私運管制物品進口
罪與運送、銷售走私管制物品罪間，販賣毒品罪及運輸毒品罪間，分別有方法結果之
牽連關係，為牽連犯，依刑法第五十五條想像競合犯及牽連犯之規定，應從一重之販
賣毒品罪處斷。公訴人就被告銷售走私物品及運輸毒品之行為，雖未論及，惟此部分
與前開已起訴之事實，分別有想像競合犯及牽連犯之關係，屬裁判上一罪，為起訴效
力所及，自應併予審判。因而撤銷初審不當之判決，改判仍依牽連犯之例，從一重論
以被告共同販賣毒品，處死刑，褫奪公權終身，並諭知扣案如原判決附表(一)編號1.2.
附表(二)所示之物，沒收銷燬之，附表(一)編號３至６所示之物，均沒收，固非無見。
惟查：(一)、按懲治走私條例第三條第一項所列之運送「私運管制物品進口、出口逾公
告數額」走私物品之行為，其本質上為屬同條例第二條第一項規定私運管制物品罪之
後續行為。故於私運管制物品進口既遂後，再行運送走私物品之後續行為，應已為先
前之私運管制物品罪所吸收，不另論罪，要無再成立運送走私物品罪名之餘地。本件
原判決於事實欄認定記載被告在民國七十九年間因往泰國工作，結織綽號「阿福」之
成年男子，二人竟於八十一年五月間，明知海洛因係管制進口之物品，仍共起由泰國
走私毒品海洛因運入臺灣地區販賣，以圖不法暴利之犯意，並約由「阿福」者負責斥
資購買及僱人以漁船運入台灣，而由甲○○在台灣接應與販賣，販賣所得二人朋分，
「阿福」者遂於八十二年四、五月間在泰國，以每塊海洛因磚（淨重三五五點四三公
克、包裝重十一點二○公克），泰幣四萬元即新台幣四萬四千元之代價，向毒梟購得
海洛因磚六十五塊，旋由「阿福」者以走私工資每塊泰幣一萬元即新台幣（下同）一
萬一千元之代價，僱用知情之已成年之不詳姓名男子二人，基於共同運輸進口之犯意
聯絡，由該二名不詳姓名男子，於八十二年五月初（確實日期不詳），自泰國私運違
禁管制之上開毒品海洛因磚六十五塊，經由雲林縣麥寮鄉五條港附近海岸入境，再由
該二名男子撥打甲○○之行動電話號碼000－000000號與甲○○聯絡取貨之
地點、暗號，甲○○隨即駕駛自用轎車前往雲林縣麥寮鄉五條港附近接取該海洛因磚
六十五塊。甲○○接得該海洛因磚後，迅即運送至台中縣清水鎮○○里○○路九十四
號其祖居地屋內藏放……等情，及於判決理由內載被告就運輸毒品，私運管制物品
進口部分與「阿福」者及該二名不詳姓名之成年男子間，有犯意聯絡及行為分擔，為
共同正犯，資作裁判論斷之依據，倘若無訛。則被告於上揭私運管制物品進口既遂後
，再由其個人接手續行運送該走私物品至台中縣清水鎮○○里○○路九十四號祖居地
屋內藏放之後續行為，似應已為其先前之共同私運管制物品罪所吸收。原審就此除論
處被告運輸毒品、私運管制物品進口二罪外，並認被告另犯運送走私管制物品罪名，
而以一行為同時觸犯上述三罪名依想像競合犯之例論處，核其法則之適用已難謂無不
當之違法。(二)又凡犯販賣毒品罪者，其供犯罪所用之財物，固應優先適用肅清煙毒條
例第十三條第一項義務沒收之規定，予以宣告沒收，但如僅供販賣毒品預備之物，尚
未供販賣毒品犯罪所用時，則不能遽而適用上開特別規定諭知沒收。卷查本件經警查
扣空塑膠袋一百四十七個（其中五號塑膠包裝袋五十八個、七號塑膠包裝袋七○個、
空塑膠包裝袋十九個），雖被告於警訊時曾供承稱係其所有供包裝毒品海洛因販賣所
用之物（見警卷(乙)第一頁反面），惟於偵審中則否認係供裝海洛因所用，並一再陳明
扣案之塑膠袋係伊置於車內裝垃圾及小便所用云云。茲姑不論被告嗣後之上開陳詞是
否可採，單就上開條例第十三條第一項規定之所謂犯販賣毒品者，其供犯罪所用之物
沒收之，係指直接供販賣毒品所用，始克相當。本件查扣空塑膠袋多達一百四十七個
，雖係均可供包裝毒品之用，然衡之社會經驗法則，空塑膠袋之用途並非專供包裝毒
品一種，尚可作為其他物品包裝之用，苟尚未使用，應祇能視為預備供裝用毒品犯罪
之物，與上述所指供販賣毒品所用之物，難謂相合，倘認應予宣告沒收理應適用刑法
第三十八條第一項第二項之規定，方始適法。原審就此法則適用重要事項未詳加調查
，並剖析釐清上揭塑膠袋是否已使用，且於判決理由內亦未就憑以認定已使用之依據
詳予論列，另又未說明其取捨之合理立論基礎安在﹖乃率依肅清煙毒條例第十三條第
一項諭知沒收，即難謂無理由不備及適用法則不當之違誤。依上所述，原判決認事及
用法均尚有未當，應認仍有撤銷發回更審之原因，期臻詳適。末查犯肅清煙毒條例之
罪者，以地方法院或其分院為初審，高等法院或其分院為終審，其經終審法院判處死
刑或無期徒刑之案件，應由該法院於判決送達被告之次日起十日內送最高法院覆判，
同條例第十六條定有明文。被告之聲請覆判，祇是促請原審法院為此項職權之發動，
本院仍應依覆判程序辦理，故對於被告之聲請，不另作何處分，附此明。
據上論結，應依肅清煙毒條例第十七條第三款，判決如主文。
中      華      民      國    八十六    年      六      月     二十六   日
                              最高法院刑事第九庭
                                  審判長法官  謝  家  鶴
                                        法官  羅  一  宇
                                        法官  吳  昭  瑩
                                        法官  花  滿  堂
                                        法官  陳  世  淙
      右正本證明與原本無異
                                              書  記  官
中      華      民      國    八十六    年      七      月      一      日
                                                                        ｖ
